臺灣臺中地方法院民事裁定
111年度中簡字第274號
原      告  李翔毅  
被      告  林姗姗  



上列當事人間給付扣押款事件，本院裁定如下： 
    主    文
本件移送臺灣花蓮地方法院。
    理  由
一、按因契約涉訟者，如經當事人定有債務履行地，得由該履行
    地之法院管轄，民事訴訟法第十二條定有明文。此乃民事訴
    訟法關於因契約涉訟特別審判籍之規定，是項約定雖不以書
    面或明示為必要，即言詞或默示為之，亦非法所不許，惟仍
    必須當事人間有約定債務履行地之意思，始有該條之適用。
　　又按當事人得以合意定第一審管轄法院；第24條之合意管轄
    ，如當事人之一造為法人或商人，依其預定用於同類契約之
    條款而成立，按其情形顯失公平者，他造於為本案之言詞辯
    論前，得聲請移送於其管轄法院，民事訴訟法第24條第1 項
    前段、第28條第2 項前段分別定有明文。考其立法意旨，在
    於當事人之一造為法人或商人時，通常占有經濟上之強勢地
    位，如因契約涉訟而須赴被告之住、居所地應訴，無論在組
    織及人員編制上，均尚難稱有重大不便。如法人或商人以預
    定用於同類契約之債務履行地或合意管轄條款，與非法人或
    商人之他造訂立契約時，他造就此類條款表面上雖有締約與
    否之自由，實際上幾無磋商或變更之餘地。則一旦因該契約
    涉訟，他造即必須遠赴法人或商人以定型化契約所預定之法
    院應訴，在考量應訴之不便，且多所勞費等程序上不利益之
    情況下，經濟上弱勢者往往被迫放棄應訴之機會，如此不僅
    顯失公平，某程度並侵害經濟上弱勢者在憲法上所保障之訴
    訟權，於是特別明文排除合意管轄規定之適用。是定型化契
    約當事人涉訟時，如法人或商人據此向合意管轄法院起訴，
    在不影響當事人程序利益及浪費訴訟資源之情況下，非法人
    或商人之他造於為本案之言詞辯論前，得聲請移送於其管轄
    法院。因此，在無其他特別審判籍管轄法院之適用時，法院
    受理此種移轉管轄之聲請，自應依民事訴訟法第1 條「以原
    就被」原則定管轄法院。
二、原告主張依訴外人卓怡玟、江志奇與被告之加盟合約書約定
    ，被告應向住所位於台中之江志奇給付加盟管理費，亦即債
    務履行地為台中，又依加盟合約書第22條約定，雙方同意以
    本院為第一審管轄法院，原告因台灣花蓮地方法院核發之移
    轉命令取得加盟管理費債權，依上開合約書約定，應以本院
    為管轄法院云云。
三、經查，系爭加盟合約書係被告與L2時尚美睫企業社所訂，系
    系爭加盟合約書第1條記載「支付加盟金30萬元與管理費每
    個月12,000元」，係加盟金及管理費金額之約定，並無「契
    約履行地」之約定記載，難認雙方有約定債務履行地之意思
    ，原告復未能就其所主張兩造約定債務履行地之事實舉證證
    明，自難認原告主張本院為契約履行地法院為可採。又查，
    經營尚美睫企業社之江志奇即屬商人，該條款復係其預定用
    於同類契約之定型化條款，且本件被告住所地在花蓮縣，有
    個人戶籍資料詢結果在卷足憑，並經被告具狀陳明可稽，其
    日常生活作息之地點均在該地區附近，自以在該處轄區之臺
    灣花蓮地方法院應訴最稱便利，若被告須受該合意管轄之定
    型化條款約束，如此被告在考量勞力、時間及費用等程序上
    不利益之情況下，或有可能因此放棄應訴之機會，按其情形
    對被告難謂無顯失公平之處，揆諸上開說明，本件被告於為
    本案之言詞辯論前，自得聲請移送於該管轄法院，是依民事
    訴訟法第1條第1項之規定，即應由臺灣地方法院管轄，爰依
    被告聲請將本件移送於該管轄法院。
三、依民事訴訟法第28條第2項，裁定如主文。
中　　華　　民　　國　　111 　年　　4 　　月　　7 　　日
                               法　官  吳蕙玟
以上為正本係照原本作成。
如不服本裁定，應於送達後10日內，向本院提出抗告狀並表明抗
告理由，如於本裁定宣示後送達前提起抗告者，應於裁定送達後
10日內補提抗告理由書（須附繕本）。
中　　華　　民　　國　　111 　年　　4 　　月　　7 　　日
                               書記官  楊思賢